臺灣臺東地方法院民事裁定
111年度消債更字第22號
聲  請  人  郭勝珍  
相  對  人  均和資產管理股份有限公司

法定代理人  朱祐宗  
代  理  人  陳怡穎  

            黃光輝  
上列當事人因消費者債務清理事件聲請更生，本院裁定如下：
    主  文
聲請駁回。
聲請費用由聲請人負擔。 
    理  由
一、按債務人不能清償債務或有不能清償之虞者，得依本條例所
    定更生程序，清理其債務；債務人無擔保或無優先權之債務
    總額未逾新臺幣（下同）1,200萬元者，於法院裁定開始清
    算程序或宣告破產前，得向法院聲請更生；債務人對於金融
    機構負債務者，在聲請更生或清算前，應向最大債權金融機
    構請求協商債務清償方案，或向其住、居所地之法院或鄉、
    鎮、市、區調解委員會聲請債務清理之調解。消費者債務清
    理條例第3條、第42條第1項、第151條第1項定有明文。又法
    院開始更生程序之裁定，應載明其年、月、日、時，並即時
    發生效力；法院裁定開始更生或清算程序後，得命司法事務
    官進行更生或清算程序，必要時得選任律師、會計師或其他
    適當之自然人或法人一人為監督人或管理人，亦為同條例第
    45條第1項、第16條第1項所明定。至於債務人之清償能力，
    則包括財產、信用及勞力（技術），並不以財產為限，必須
    三者總合加以判斷仍不足以清償債務，始謂欠缺清償能力而
    成為不能清償。
二、聲請意旨略以：聲請人因積欠債權人均和資產管理股份有限
    公司無擔保債務約新臺幣（下同）932,491元。其於聲請更
    生前2年之收入合計60萬元，包括工作收入24萬元（亦即每
    月工作收入約1萬元）、子女資助收入36萬，亦即每月收入
    約25,000元。目前在臺東縣私立慈心老人長期照顧中心擔任
    照服員，每月薪資僅約1萬元，然其每月個人生活必要支出
    為1萬元，另須扶養有重度智能智障之胞妹每月支出1萬元。
    在此情況下，聲請人實無力負擔償還債務，爰向本院聲請更
    生等語。
三、經查：
（一）聲請人因積欠債權人均和資產管理股份有限公司債務，陳
      報債權金額為932,491元。聲請人無法清償債務，乃向本
      院聲請前置調解，請求債權人共同協商，然聲請人因故與
      債權人協商不成而聲請更生乙情，有債權人清冊、調解筆
      錄及財團法人金融聯合徵信中心當事人綜合信用報告債務
      清理條例前置協商專用債權人清冊可證。而依聲請人所提
      資料及債權人陳報之債權合計為2,683,973元（包括本金9
      32,491元、利息1,407,604元、違約金25,333元、程序費
      用129元），有該債權人陳報狀（見本院卷第26頁）可查
      ，堪可認定。
（二）聲請人雖主張聲請更生前2年（即109年1月24日起至111年
      1月24日止）及目前之工作收入均係每月約1萬元，然須支
      付個人生活費及扶養胞妹費用每月共2萬元等語，惟依聲
      請人提出之109年度綜合所得稅各類所得資料清單（見院
      卷第21至22頁）顯示，其109年之薪資、執行業務等各類
      所得合計為454,020元，亦即每月平均所得為37,835元（
      計算式：454,020元÷12個月＝37,835元），顯與其陳報之
      每月工作收入所得1萬元不符，是其每月實際工作所得是
      否僅1萬元尚待商榷，而其主張胞妹應須受其扶養乙節，
      亦未提出其胞妹之財產清單等件佐證其確無資力而有受扶
      養之必要，加以聲請人並未說明原有之子女資助收入是否
      有所中斷，從而本件無從難定其收入有不足每月必要生活
      支出之情形。
（三）再依聲請人提出之全國財產稅總歸戶財產查詢清單（見院
      卷第19至20頁），可知聲請人名下共有7筆不動產（包含5
      筆土地及2筆房屋），以及2輛出廠年份分別為94年、95年
      之車輛。前揭7筆不動產均聲請人單獨所有，其中5筆土地
      單以公告現值計算分別為279,486元、355,752元、856,11
      5元、1,036,035元、1,452,660元，總值即達3,980,048元
      ，遑論另有2筆房屋，故聲請人所有不動產之總值已超過
      所負本件消費債務即債權人陳報之2,683,973元，並無不
      能清償債務或有不能清償之虞。茍准予更生減成清償，則
      債權人之債權無法獲得全部滿足，但聲請人可獲得減成清
      償之利益，又可全數保有其財產，顯非消費者債務清理條
      例設立之宗旨，亦與消費者清理條例第3 條規定，債務人
      不能清償債務或有不能清償之虞者，得依本條例所定更生
      或清算程序，清理其債務之要件有違。
四、綜上所述，聲請人名下有多筆不動產，該不動產之總值逾聲
    請人所負債務總額，從而難認有不能清償債務或有不能清償
    債務之虞。是聲請人更生之聲請既不符合消費者債務清理條
    例第3條所定要件，且上開欠缺又屬無從補正，依上開規定
    ，其更生之聲請自難准許，應予駁回。
中　　華　　民　　國　　111 　年　　3 　　月　　22　　日
                      民事第一庭  法  官  王麗芳
上為正本係照原本作成。
如不服本裁定，應於裁定送達後10日內以書狀向本院提出抗告，
並繳納抗告費新臺幣1,000元。
中　　華　　民　　國　　111 　年　　3 　　月　　23　　日
                                  書記官  張耕華